臺灣高等法院刑事判決
109年度交上易字第389號
上  訴  人  
即  被  告  陳孟瑋



指定辯護人  本院公設辯護人王永炫
上列上訴人即被告因過失傷害案件，不服臺灣基隆地方法院109
年度交易字第152號，中華民國109年8月26日第一審判決（起訴
案號：臺灣基隆地方檢察署109年度偵字第1832號），提起上訴
，本院判決如下：
    主  文
上訴駁回。
    事實及理由
一、本案經本院審理結果，認原審以上訴人即被告(下稱被告)陳
    孟瑋犯刑法第284條前段、第55條、第62條前段、第41條第1
    項前段，刑法施行法第1條之1第1項之規定，判處被告有期
    徒刑3月，如易科罰金，以新臺幣(下同)1000元折算1日等節
    ，經核其認事用法、量刑均無不當，應予維持，並引用第一
    審判決書記載之事實、證據及理由（如附件）。
二、被告上訴意旨略以：
　㈠告訴人第五腰椎第一尾椎滑脫之傷病，成因有關節退化無力
    、骨質疏鬆等好發於年屆50歲女性之尾椎滑脫因素，更有因
    告訴人長期搬運重物之不當姿勢所致，原審未詳加論究告訴
    人傷病成因，即欲被告對告訴人可能原有潛在之傷病負擔全
    部責任，顯屬不當。
　㈡被告之經濟及生活狀況不佳，又被告犯後態度良好，而原審
    認定被告之所有傷病皆為被告所肇，並未詳加細論其因果關
    係，另告訴人車禍住院未逾一周即出院，逾4個月後得以爬
    山自如，被告犯後所生損害非鉅，本案應依刑法第57條第9
    款為量刑之酌減，衡諸被告前無任何犯罪科刑處罰記錄，年
    紀尚輕，犯後態度良好，造成損害非鉅，品行良好，又經濟
    與生活狀況不佳，尚須撫養2名親屬，且被告係因過失犯罪
    ，惡性非重，判處被告三月得易科罰金之有期徒刑，顯然過
    重。原審未慮及迄未和解之理由與被告之具體生活情況，未
    予緩刑之宣告，顯有違誤，應予撤銷云云。
三、經查：
　㈠被告上訴意旨以告訴人第五腰椎第一尾椎滑脫之傷病，成因
    有關節退化無力、骨質疏鬆等好發於年屆50歲女性之尾椎滑
    脫因素，更有因告訴人長期搬運重物之不當姿勢所致乙節資
    為抗辯。然查，上開傷害業據長庚紀念醫院自告訴人於108
    年8月21日起經該院急診治療及復健上開傷害等節，有該院
    診斷證明書2紙在卷可稽(見偵查卷第7頁至第8頁)，被告上
    訴意旨徒憑可能造成之原因而臆測告訴人所受之傷害，並認
    與本案無因果關係，經核與本案卷證資料不符，自難認為可
    採。
　㈡按法官為量刑之裁量時，本得依據個案情節，參酌刑法第57
    條各款例示之犯罪情狀，於法定刑度內量處被告罪刑；除有
    逾越該罪法定刑或法定要件，或未能符合法規範體系及目的
    ，或未遵守一般經驗及論理法則，或顯然逾越裁量，或濫用
    裁量等違法情事以外，自不得任意指摘其量刑違法（參照最
    高法院80年台非字第473號、75年台上字第7033號、72年台
    上字第6696號、72年台上字第3647號判例）。經查，本件原
    審於量刑時，已就刑法第57條所規定之各款事由，詳加審酌
    一切情狀，經核原審量刑未逾法定刑度，亦無量刑輕重相差
    懸殊等裁量權濫用或違反比例原則之情形，已充分斟酌客觀
    上之適當性、相當性及必要性要求，亦難認原審量刑有何不
    當。
　㈢又按緩刑為法院刑罰權之運用，旨在獎勵自新，祇須合於刑
    法第74條所定之條件，法院本有自由裁量之職權。關於緩刑
    之宣告，除應具備一定條件外，並須有可認為以暫不執行刑
    罰為適當之情形，始得為之。法院行使此項裁量職權時，應
    受比例原則、平等原則等一般法律原則之支配；但此之所謂
    比例原則，指法院行使此項職權判斷時，須符合客觀上之適
    當性、相當性及必要性之價值要求，不得逾越，用以維護刑
    罰之均衡；而所謂平等原則，非指一律齊頭式之平等待遇，
    應從實質上加以客觀判斷，對相同之條件事實，始得為相同
    之處理，倘若條件事實有別，則應本乎正義理念，予以分別
    處置，禁止恣意為之，俾緩刑宣告之運用，達成客觀上之適
    當性、相當性與必要性之要求（最高法院99年度台上字第79
    94號判決意旨參照）。查案發迄今被告仍未能取得告訴人之
    諒解，亦尚未賠償告訴人之損失，是本院審酌上開各情，認
    並無暫不執行被告刑罰為適當之情事，自不宜宣告緩刑。被
    告執此提起上訴，指摘原審未為緩刑不當，為無理由。
據上論斷，應依刑事訴訟法第368條、第373條，判決如主文。
本案經檢察官蘇佩鈺到庭執行職務。　　
中　　華　　民　　國　　110 　年　　4 　　月　　15　　日
                  刑事第二十五庭審判長法　官  邱滋杉
                                      法　官  文家倩
                                      法　官  黃翰義
以上正本證明與原本無異。
不得上訴。
                                      書記官  邱鈺婷
中　　華　　民　　國　　110 　年　　4 　　月　　21　　日
附件

臺灣基隆地方法院刑事判決
                                  109 年度交易字第152號 
公　訴　人　臺灣基隆地方檢察署檢察官
被　　　告　陳孟瑋　
                    
                    
                    
上列被告因過失傷害案件，經檢察官提起公訴（109 年度偵字第
1832號），被告於準備程序中就被訴事實為有罪之陳述，經本院
裁定依簡式審判程序審理，並判決如下
    主  文
陳孟瑋犯過失傷害罪，處有期徒刑參月，如易科罰金，以新臺幣
壹仟元折算壹日。
    事  實
一、陳孟瑋於民國108 年8 月21日中午12時30分許，駕駛其停放
    於○○市○○區○○路000 號前之車牌號碼0000-00 號自用小客車
    ，欲自該處起駛並沿復興路往西定路方向行駛。其本應注意
    起駛前應顯示方向燈，注意前後左右有無障礙或車輛行人，
    並應讓行進中之車輛行人優先通行，而依當時天候晴、日間
    有自然光線、柏油路面乾燥無缺陷、無障礙物且視距良好，
    並無不能注意之情事，竟疏未注意及此，貿然自上址前起駛
    ，適王綉惠騎乘車牌號碼000-0000號普通重型機車搭載其女
    謝○○（99年6 月生，真實姓名年籍詳卷）沿同向行駛，亦行
    經該處，因陳孟瑋煞停不及，上開小客車左側車頭撞及上開
    機車右側車身，致王綉惠、謝○○人車倒地，王綉惠因而受有
    右側恥骨移位性骨折、第五腰椎第一尾椎滑脫等傷害，謝○○
    則因此受有左手肘、右小腿擦傷等傷害。
二、案經王綉惠、謝○○訴由臺灣基隆地方檢察署檢察官偵查起訴
    。
    理  由
壹、程序部分：
    被告陳孟瑋所犯係死刑、無期徒刑、最輕本刑為3 年以上有
    期徒刑以外之罪，且本案非高等法院管轄之第一審案件，其
    於準備程序中就被訴事實為有罪之陳述，經法官告知簡式審
    判程序之旨，並聽取公訴人、被告之意見後，依刑事訴訟法
    第273 條之1 第1 項規定，經本院裁定進行簡式審判程序。
    又依刑事訴訟法第273 條之2 、第159 條第2 項之規定，簡
    式審判程序不適用有關傳聞法則證據能力限制之相關規定；
    另本案據以認定被告犯罪之非供述證據，均非公務員違背法
    定程序所取得，依同法第158 條之4 規定反面解釋，均有證
    據能力，合先敘明。
貳、實體部分：
一、上揭犯罪事實，業據被告於偵查及本院審理時坦承不諱（見
    臺灣○○地方檢察署109 年度偵字第1832號卷第17頁至第18頁
    ，本院卷第46頁、第52頁），核與證人即告訴人王綉惠於偵
    查中所證情節大致相符（見同署109 年度他字第158 號卷＜
    下稱他卷＞第27頁），並有○○市警察局第四分局道路交通事
    故現場圖、道路交通事故調查報告表㈠、㈡、○○市警察局道路
    交通事故談話紀錄表、長庚醫療財團法人○○長庚紀念醫院診
    斷證明書及現場照片等在卷可稽（見他卷第7 頁至第11頁、
    第35頁至第39頁、第43頁至第49頁、第57頁至第69頁）。復
    按起駛前應顯示方向燈，注意前後左右有無障礙或車輛行人
    ，並應讓行進中之車輛行人優先通行，道路交通安全規則第
    89條第1 項第7 款定有明文。本件被告領有駕駛執照，對上
    揭規定自屬知之甚稔，且應確實遵守。而本件道路交通事故
    發生時天候晴、日間有自然光線、柏油路面乾燥無缺陷、無
    障礙物且視距良好，並無不能注意之情事，有上開道路交通
    事故調查報告表㈠附卷可憑，詎被告竟疏未注意，貿然自上
    址前起駛，致生本件道路交通事故，其就本件事故應負過失
    責任，至為灼然。又告訴人王綉惠、謝○○確因本件交通事故
    受有前開傷害之事實，亦有前開診斷證明書可佐，故被告之
    過失行為與告訴人2 人所受之前開傷害間，具有相當因果關
    係，亦堪認定。綜上所述，足認被告之自白與事實相符，堪
    以採信。本件事證明確，被告犯行洵堪認定，應予依法論科
    。
二、論罪科刑：
  ㈠核被告所為，均係犯刑法第284 條前段之過失傷害罪（共 2
    罪）。
  ㈡被告以一過失行為，同時觸犯前開2 罪，係屬想像競合犯，
    應依刑法第55條規定，從一重之過失傷害罪處斷。
  ㈢被告肇事後，在警方尚未查悉犯罪嫌疑人時，即主動向員警
    自首前情並接受裁判，此有○○市警察局道路交通事故肇事人
    自首情形紀錄表1 紙附卷可參（見他卷第53頁），被告於犯
    罪未經發覺前，自首並接受裁判，爰依刑法第62條前段規定
    減輕其刑。
  ㈣爰審酌被告前無任何犯罪科刑處罰紀錄，有臺灣高等法院被
    告前案紀錄表附卷可查，素行尚佳，其駕車疏未遵守交通規
    則，致告訴人2 人受有上開身體傷害，行為已有不該，復迄
    未與告訴人2 人達成和解，賠償其等所受之損害，此據被告
    於本院審理時自承在卷（見本院卷第46頁），惟念被告犯罪
    後已坦承犯行，犯後態度尚非惡劣，另參酌其大學畢業之教
    育程度、月收入數額、尚須撫養2 名親屬之生活狀況（見本
    院卷第52頁被告於本院審理時之自述）、告訴人2 人所受傷
    勢等一切情狀，量處如主文所示之刑，並諭知易科罰金之折
    算標準，以示懲儆。
據上論斷，應依刑事訴訟法第273 條之1 第1 項、第299 條第 1
項前段，刑法第284 條前段、第55條、第62條前段、第41條第 1
項前段，刑法施行法第1 條之1 第1 項，判決如主文。
本案經檢察官張長樹提起公訴，檢察官李彥霖到庭執行職務。
中　　華　　民　　國　 109　　年　　8 　　月　　26　　日
                  刑事第四庭  法  官  謝昀芳
以上正本證明與原本無異。
如不服本判決應於收受送達後20日內向本院提出上訴書狀，並應
敘述具體理由；其未敘述上訴理由者，應於上訴期間屆滿後20日
內向本院補提理由書（均須按他造當事人之人數附繕本）「切勿
逕送上級法院」。
中　　華　　民　　國　 109　　年　　8 　　月　　26　　日
                              書記官  連懿婷
附錄本案論罪科刑法條：
刑法第284 條
因過失傷害人者，處1 年以下有期徒刑、拘役或10萬元以下罰金
；致重傷者，處3 年以下有期徒刑、拘役或30萬元以下罰金。